臺灣高雄地方法院刑事判決　　　　　　　　　　　　九十一年度交易字第二三九號
　　公　訴　人　臺灣高雄地方法院檢察署檢察官
　　被　　　告　乙○○
右列被告因過失傷害案件，經檢察官提起公訴（九十一年度偵字第七三四三號），本
院判決如左：
    主  文
乙○○無罪。
    理  由
一、公訴意旨係以：被告乙○○於民國九十年九月十日下午一時四十分許，駕駛車牌
    號碼ＹＴ—三二六九號自用小客車，沿高雄市○○區○○路由北往南方向行駛，
    途經該路與逢甲路口時，本應注意車輛行駛時之車前狀況，隨時採取必要之安全
    措施，且行車速度，應依標誌或標線之規定，而依當時情形天候晴朗、日間有自
    然光線且路面乾燥無缺陷、視距良好無障礙物，並無不能注意之情事，竟疏未注
    意車前狀況，並以五十公里至六十公里之高速超速行駛，適有甲○○騎乘車牌號
    碼ＸＣＹ—一○六號重型機車行駛至快車道上，致煞車不及追撞甲○○所騎乘之
    上開機車，造成甲○○人車倒地後，受有頭部外傷併腦膜外出血、腦水腫及左小
    腿骨折等傷害，因認被告涉犯刑法第二百八十四條過失傷害罪嫌。
二、按犯罪事實應依證據認定之，無證據不得推定其犯罪事實；又不能證明被告犯罪
    者，應諭知無罪之判決，刑事訴訟法第一百五十四條、第三百零一條第一項分別
    定有明文。本件訊據被告乙○○堅詞否認有何過失傷害之犯行，辯稱：伊並未超
    速行駛，是告訴人甲○○騎乘機車自逢甲路由西向東方向行駛，闖紅燈才撞上他
    的自小客車等語。
三、本件公訴人認被告應負過失傷害之刑責，無非係以被告有超速行駛及未注意車前
    狀況，並隨時採取必要之安全措施等過失行為，為論罪之主要依據。惟查：
    （一）本件案發地點為高雄市○○區○○路與逢甲路口，此有道路交通事故調查
          報告表一份在卷可稽。按行車速度應依標誌或標線之規定，道路交通安全
          規則第九十三條第一項定有明文。本件肇事路段之行車速限，依上開道路
          交通事故調查報告表之記載固為限速五十公里。惟依被告九十一年五月六
          日所提出之答辯狀附呈之照片觀之，在翠華路及逢甲路口往南之次一個路
          口，即翠華路與葆禎路口之北向車道上，矗立有行車速限六十公里之交通
標誌。另依現場照片觀之，肇事地點之翠華路與逢甲路口並未設立任何行
          車速限之標誌，是本件案發路段之行車速限，自應為時速六十公里等情，
          自可認定，從而上開交通事故調查報告表所記載肇事路段之行車速限為五
          十公里顯有錯誤。又查：被告自警訊、偵訊及本院審理中均自承當時行車
          速度為每小時五十至六十公里之間，而此亦為公訴人所採認之事實，則被
          告駕駛自小客車之行車速度既在規定之限速六十公里之內，尚難認其有超
          速駕駛之過失行為。
    （二）告訴人固又陳稱：當時伊騎機車行駛於翠華路南向慢車道上，係被告駕車
          自背後追撞云云；另被告則堅稱：係告訴人騎乘機車自逢甲路由西向東闖
          紅燈行駛所致等語，雙方對於機車行進方向之供述，固互不一致。惟查：
          本件肇事後，告訴人之機車倒於岔路口南側之翠華路南向外側快車道行車
          路線處，頭略東南、尾略西北，距南向快慢車道分隔線延伸線前輪一‧三
          公尺、後輪○‧四公尺，前輪並南距岔路口北向車道停止線延伸線四‧一
          公尺，其左後方自岔路口南向內側快車道路線處至告訴人機車停止處留有
          二○‧九公尺之刮痕，該刮痕起點之位置，係位於翠華路分向限制線一‧
          六公尺，距岔路口南向車道停止線四‧七公尺，血跡位於告訴人機車前方
          五‧四公尺處之南向內側快車道，此有現場照片及交通事故調查報告表可
          參。換言之，兩車相撞之地點，明顯位於翠華路南向之內側快車道之延伸
          線上，且尚未超越逢甲路北邊之路緣。從而告訴人所騎乘機車之行進方向
          ，顯然不可能自逢甲路由西向東行駛，而應係與被告所駕駛之自小客車同
          向行駛，始符常理。再參以翠華路非僅有快、慢車道之區○○○○○道之
          車道數，並有內側及外側之別，若告訴人騎乘機車確實行駛於翠華路南向
          之慢車道上，即使因駕駛技術不夠純熟或為閃避路旁停放之車輛，亦不可
          能因上述原因誤闖內側之快車道而與被告駕駛之自小客車發生擦撞。由此
          可知，告訴人顯然係故意違規騎乘機車行駛於內側快車道等情，亦可認定
          。
    （三）至於告訴人為何騎乘機車行駛於翠華路南向之內側快車道上，依被告於警
          訊、偵訊及本院審理中一再供稱：告訴人是自逢甲路由西向東闖紅燈（經
          互核告訴人上開陳述及查證結果，告訴人當時係與被告同向行駛於翠華路
          上，已如前述），突然自右方衝出，並參諸兩車車損之狀況，該自小客車
          之主要毀損部位，係位於汽車之右前葉鈑金部分，而告訴人機車主要毀損
          之部位，則位於機車之左側部分，此亦有車損照片在卷可佐，足以證明，
          告訴人於案發當時，其騎乘機車之位置，應非位於被告自小客車之前方，
          而應係位於右方或右後方。依此研判，可茲認定被告當時並沒有看見告訴
          人騎乘之機車。則告訴人自有可能係未遵守機車左轉時，應依兩段方式進
          行左轉彎，準備自慢車道行駛進入快車道後，逕行在該路口左轉，而在強
          行變換車道進入內側快車道時，未禮讓被告之直行車先行，並注意安全距
          離，而與被告駕駛之自小客車發擦撞等情，自堪認定，從而亦難認被告有
          未注意車前狀況之過失。另經本院將本案送請高雄市政府建設局車輛行車
          事故鑑定委員會鑑定結果，亦認定被告並無肇事原因，而告訴人則有變換
          車道未保持安全距離之肇事原因；經再次送請覆議結果，亦同此見解，此
          分別有高雄市政府建設局車輛行車事故鑑定委員會高市鑑字第九一○五一
          七七號鑑定意見書及高雄市車輛行車事故覆議鑑定委員會九十一年十月九
          日九一高覆字第八三四號函各一份附卷可稽。綜上所述，自難認被告就本
          件車禍之發生，有何過失可言。
四、按所謂信賴原則，指行為人在社會生活中，於從事某種具有危險性之特定行為時
    ，如無特別情事，在可信賴被害者或其他第三人亦會相互配合，謹慎採取適當行
    動，以避免發生危險之適當場合，倘因被害者或其他第三人之不適當行動，而發
    生事故造成損害之結果時，該行為人不負過失責任。依此一原則，汽車駕駛人應
    可信賴參與交通行為之對方，亦將同時為必要之注意，相互為遵守交通秩序之適
    當行為，而無考慮對方將會有違反交通規則之不當行為之義務。故汽車駕駛人如
    已遵守交通規則且為必要之注意，縱有死傷結果之發生，其行為仍難認有過失可
    言（最高法院八十四年度台上字第五三六○號判例參照）。查本件車禍之發生，
    被告並無任何過失，已如前述，且案發當時，告訴人係自被告駕駛之自小客車右
    方之慢車道上逕自變換到快車道上而與被告發生擦撞，對於此一不可預知之違規
    行為所導致之危險，並無預見之可能，依日常生活經驗，並已超越社會相當性之
    範圍而認應有注意之義務，同時已無充足之時間可採取適當之措施以避免發生交
    通事故之結果，依上開說明，自得主張信賴他方定能遵守交通規則為由，而免除
    自己之責任。此外，復查無其他積極之證據，足資認定被告有何過失傷害之犯行
    ，自屬不能證明被告犯罪，揆諸首揭說明，依法應為無罪之諭知。
據上論斷，應依刑事訴訟法第三百零一條第一項，判決如主文。
中      華      民      國      九十一      年      十一  月    二十九  日
                                  臺灣高雄地方法院刑事第七庭
                                      審判長法  官  陳志銘
                                            法  官  陳信旗
                                            法  官  高英賓
右正本證明與原本無異。
如不服本判決，應於判決送達後十日內，向本院提出上訴狀。
                                            書記官  林雯琪
中      華      民      國      九十一      年      十一  月    二十九  日
